【裁判字號】    99,上易,465
【裁判日期】    990729
【裁判案由】    恐嚇
【裁判全文】
臺灣高等法院臺南分院刑事判決         99年度上易字第465號
上  訴  人
即  被  告  甲○○
上列上訴人因恐嚇案件，不服臺灣臺南地方法院99年度易字第42
0號中華民國99年6月9日第一審判決（起訴案號：臺灣臺南地方
法院檢察署98年度偵字第11603號），提起上訴，本院判決如下
：
    主  文
上訴駁回。
    理  由
一、按刑事訴訟法第三百五十條、第三百六十一條、第三百六十
    二條、第三百六十七條規定，不服地方法院之第一審判決而
    上訴者，須提出上訴書狀，並應敘述具體理由，此為上訴必
    備之程式；如所提之書狀未敘述上訴理由，或僅曾以言詞陳
    述上訴理由者，均應於上訴期間屆滿後二十日內補提理由書
    於第一審法院。第一審法院經形式審查，認逾期未補提上訴
    理由者，應定期間先命補正；逾期未補正者，為上訴不合法
    律上之程式，應以裁定駁回。倘已提出上訴理由，但所提非
    屬具體理由者，則由第二審法院以上訴不合法律上之程式，
    判決駁回。而所謂具體理由，必係依據卷內既有訴訟資料或
    提出新事證，指摘或表明第一審判決有何採證、認事、用法
    或量刑等足以影響判決本旨之不當或違法，而構成應予撤銷
    之具體事由，始克當之（例如：依憑證據法則具體指出所採
    證據何以不具證據能力，或依憑卷證資料，明確指出所為證
    據證明力之判斷如何違背經驗、論理法則）；倘僅泛言原判
    決認定事實錯誤、違背法令、採証違法、判決不公、量刑失
    之過重或輕縱，而未依上揭意旨指出具體事由，或形式上雖
    已指出具體事由，然該事由縱使屬實，亦不足以認為原判決
    有何不當或違法者（例如：對不具有調查必要性之證據，法
    院未依聲請調查亦未說明理由，或援用證據不當，但除去該
    證據仍應為同一事實之認定），皆難謂係具體理由，而應認
    其上訴為不合法律上之程式（最高法院九十七年台上字第八
    九二號判決、九十七年台上字第三二六七號判決意旨及法院
    辦理刑事訴訟案件應行注意事項第一六二點參照）。再按刑
    事訴訟法第三百六十七條增定「上訴書狀未敘述理由」，由
    第二審法院審判長定期間先命補正之規定，依其文義，僅指
    未敘述「理由」，而非未敘述「具體理由」，即係針對全然
    未敘述理由之上訴書狀所為規範，自不包括已敘述之理由係
    空泛、不具體者在內，觀諸同法第三百六十一條第三項之修
    正理由說明：「上訴理由是否具體，係屬第二審法院審查範
    圍，不在命補正之列」，益足徵之。是第二審法院僅須對於
    完全未敘述理由之上訴書狀，定期命補正；對於載有具體或
    空泛（不具體）理由之上訴書狀，則無庸裁定命補正（最高
    法院九十八年台上第四四七六號、九十八年台上字第三九一
    一號判決意旨可資參照）。
二、本件上訴意旨略以：上訴人即被告甲○○因誤會告訴人乙○
    ○係不法份子，基於個人的學識不高及受到新聞媒體的社會
    事件報導影響，被告才會傳那類似恐嚇告訴人安全的話語，
    實際上被告無任何犯意，全然是出於親屬的保護幫助心理，
    因被告對法律認知不足，自身涉法而不知，而被告係安分守
    己、勤奮工作之勞工，深怕服刑而失去工作機會，影響未來
    升遷，懇請審酌被告之學識及背景，善良個性，被告起訴後
    悔意，發回原審法院更審或改判無罪等語，綜上，應認上訴
    人並非完全未敘述理由，自無庸裁定命其補正，合先敘明。
三、經查：本件上訴人即被告甲○○雖已敘述上訴理由，但其上
    訴理由，僅泛以受媒體誤導、法律認知不足、勤奮工作、個
    性善良、犯後具有悔意等因素，而提起上訴，惟原審已於理
    由欄貳、一(一)、(二)詳述被告確有發放本案恐嚇簡訊恫嚇告訴
    人乙○○，並對於證人徐美燕之證述如何不實乙節，逐一說
    明為何不採之理由，揆之前開意旨，原審所為上開之認定，
    並無不當；又前揭上訴意旨，顯係空泛之詞，並未依據卷內
    既有訴訟資料或提出新事證，指摘或表明第一審判決有何採
    證、認事、用法或量刑等足以影響判決本旨之不當或違法，
    而構成應予撤銷之具體事由；且原審判決已於理由欄中說明
    被告罪刑成立之理由，從形式上觀察，原判決並無採證不當
    、認定事實錯誤、或違背法令之情形可言，並於審酌「被告
    無端涉入乙○○、徐美燕二人間寄存現金、物品事宜，竟發
    送恐嚇簡訊恫嚇乙○○，致乙○○心生畏懼，而被告犯後飾
    詞卸責否認犯行，難認已有悔意，兼衡以伊智識程度、生活
    狀況等一切情狀」後，就被告所犯恐嚇危害安全罪，處拘役
    五十日，並諭知如易科罰金，以新臺幣壹仟元折算壹日之折
    算標準，而量刑輕重，係屬事實審法院得依職權自由裁量之
    事項，苟其量刑已以行為人之責任為基礎，並斟酌刑法第五
    十七條各款所列情狀而未逾越法定刑度或有濫用權限情事，
    即不得遽指為違法。原審判決既已審酌上開各情節，而為量
    刑之依據，經核並未逾越法定刑度或違背罪刑相當、比例原
    則，原判決所宣告如上揭之刑，應認無量刑過重之違誤。是
    認上訴人即被告甲○○未依據卷內既有訴訟資料或提出新事
    證，具體指摘或表明第一審判決有何採證、認事用法、量刑
    不當或違法之事由，其以上開理由指稱原判決不當，揆諸前
    開說明，自難謂係具體理由。是上訴人即被告甲○○之上訴
    顯不合法律上之程式，爰依刑事訴訟法第三百六十七條前段
    之規定，駁回其上訴，並不經言詞辯論為之。
四、據上論斷，應依刑事訴訟法第三百六十七條前段、第三百七
    十二條，判決如主文。
中    華    民    國    99    年    7     月    29    日
                  刑事第四庭    審判長法  官  吳志誠
                                      法  官  羅心芳
                                      法  官  吳森豐
以上正本證明與原本無異。
不得上訴。
                                      書記官  岑  玢
中    華    民    國    99    年    7     月    29    日

司法院資訊處製作；財團法人民間司法改革基金會備份。
